【裁判字號】    95,訴,979
【裁判日期】    951025
【裁判案由】    毒品危害防制條例
【裁判全文】
臺灣臺北地方法院刑事判決               95年度訴字第979號
公  訴  人  臺灣臺北地方法院檢察署檢察官
被      告  乙○○
選任辯護人  謝啟明律師
            杜英達律師
上列被告因違反藥事法案件，經檢察官提起公訴（95年度偵字第
3935 號），本院判決如下：
    主  文
乙○○連續明知為禁藥，而轉讓，處有期徒刑壹年；扣案之第
二級毒品MDA、MDMA共拾顆（黃色玖顆，總毛重貳點肆公克、
鑑驗用餘貳點貳伍公克；米色壹顆毛重零點零公克，鑑驗用餘
零點貳柒公克）均沒收銷燬之。
    事  實
一、乙○○明知MDA、MDMA（俗稱搖頭丸）成分屬安非他命類，
    為政府公告禁止使用之物，乃藥事法規定之禁藥，亦為毒品
    危害防制條例規定之第二級毒品，不得持有及轉讓。其竟基
    於轉讓禁藥之概括犯意，將伊向真實姓名年籍不詳之成年男
    子所購入之搖頭丸，除部分留供已用外，先於民國94年6月
    間某日晚間，在桃園縣桃園市火車站附近某KTV轉讓禁藥MDA
    、MDMA藥丸1顆予甲○○。後於95年1月1日凌晨零時30分至
    40 分間，在臺北市松山區○○○路○段2號之「小巨蛋」內
    ，再次轉讓禁藥MDA、MDMA藥丸2顆予甲○○，而為埋伏員警
    當場查獲，並扣得乙○○所有禁藥MDA、MDMA藥丸10顆（黃
    色9顆，總毛重2.34公克、鑑驗用餘2.25公克；米色1顆毛重
    0.30 公克，鑑驗用餘0.27公克），始查知上情。
二、案經臺北市政府警察局松山分局報告台灣台北地方法院檢察
    署檢察官偵查起訴。
    理  由
壹、程序部分：
    本件被告乙○○之供述，核無出於強暴、脅迫、利誘、詐欺
    、疲勞訊問違法羈押或其他不正方法取得情形，且均係出於
    自由意志為之，依刑事訴訟法第156條第1項、第158條之2第
    1項得為證據。另證人甲○○於偵查中所為之證述，已經其
    於本院審理中證述當時所言最為清晰、清楚（見本院95年10
    月11日審判筆錄），並無顯有不可信之情況，依刑事訴訟法
    第159條之1，得引為證據。又下列其他他非供述證據，或係
    實施刑事訴訟程序之公務員，依法定程序取得之證據，或係
    公務員職務上製作之紀錄或證明文書，或係從事業務之人於
    業務上製作之紀錄或證明文書，且均無顯不可信之情況，依
    同法第158條之4反面解釋、第159條之4第1款、第2款得為證
    據。
貳、實體部分
一、訊據被告乙○○對上揭第二次在台北市松山區小巨蛋轉讓禁
    藥MDA、MDMA一事直承無異，然其矢口否認有第一次於桃園
    縣桃園市轉讓禁藥犯行，辯稱：當時雖同在KTV，卻未曾轉
    讓禁藥於甲○○，警詢中承認交付，是員警稱伊涉有毒品案
    件，不承認很麻煩，遂因緊張而承認，偵查中坦認，則因在
    警詢已承認，遂一併承認之云云。經查：
（一）被告就先後二次如何轉讓交付證人甲○○禁藥MDA、MDMA
      一節，於警詢坦承「因為我們都是認識的朋友，在桃園
      KTV 內給甲○○1顆，我當時要送她...，（1月1日）晚間
      我到了小巨蛋以後跟甲○○碰到面...，然後甲○○跟我
      說她要施用，我才拿2顆給她，我沒有要跟她拿錢的意思
      ...，我有拿兩顆搖頭丸給甲○○，我只是要請她吃，並
      沒有獲利」（見偵卷第7、8頁），於偵查中供承「94年6
      月間，我和甲○○認識，當時在桃園市火車站附近的KTV
      有拿1顆搖頭丸給她施用，95年1月1日凌晨，在小巨蛋內
      我有再拿2顆搖頭丸給甲○○施用，我打算請她吃，不跟
      甲○○收錢」（見偵卷第58頁），及於本院審訊中坦認曾
      於95年1月1日在台北市松山區小巨蛋內轉讓禁藥MDA、MDM
      A二顆於甲○○之事實（見本院95年7月28日、9月8日準備
      程序筆錄及同年10月11日審判筆錄）不諱。
（二）核與證人甲○○於偵查及本院審理中所證述之事實相符。
      甲○○於偵查中證稱「94年6月間我和他剛認識，他當時
      有拿一顆搖頭丸請我吃，在火車站附近的一家KTV。95年1
      月1日凌晨零時30分至40分左右，在小巨蛋裡面把搖頭丸
      交給我。我見到乙○○以後，我問乙○○有沒有搖頭丸，
      他就拿2顆搖頭丸給我，我有問他多少錢。他就說不用，
      我就ㄡ一聲繼續坐在椅子上，乙○○他就離開了，後來警
      察來就捉到了」（見偵卷第60頁），本院審理中具結證稱
      95年1月1日從被告處取得禁藥MDA、MDMA搖頭丸2顆一情（
      見本院上開審判筆錄）屬實。
（三）嗣被告與證人甲○○雖於本院審理中翻異，均改以未曾在
      桃園KTV轉讓禁藥云云。被告雖以警詢已經承認在桃園販
      賣，故偵查中乃如此之供述為辯，然查其偵查中就上述桃
      園部分，將警詢中所述販售禁藥一事，改供以轉讓，苟其
      欲為警詢及偵查均一致之供述，何以於偵查中翻稱轉讓，
      倘無其事，為何不一併否認之，遑論被告對警詢及偵查中
      自白之任意性，亦不爭執，堪認被告確有在桃園轉讓禁藥
      之事，始於偵查中為上開之供述。且證人甲○○於偵查中
      已將警詢所為被告販賣禁藥之證詞，均改稱係被告連續二
      次轉讓，而有利被告之證述；佐以證人於本院審理中亦具
      結證稱：偵查中所為證言，意識及內容最為清楚等語（見
      本院前開審判筆錄），是證人之偵查中之證言，既無搆陷
      被告之處，又最為清晰，更與被告所供互核相符，自屬可
      信，證人於本院審理中改以桃園KTV之禁藥不知是否被告
      所給云云，殊屬事後迴護勾串被告之詞，要不能信。
（四）此外，扣案之疑似MDMA藥錠共10顆，其中黃色9顆，總毛
      重2.34公克、鑑驗用餘2.25公克；米色1顆毛重0.30公克
      ，鑑驗用餘0.27公克，均檢出第二級毒品MDA、MDMA成分
      一節，有台北市政府警察局95年5月30日北市鑑毒字第135
      號鑑驗通知書一紙附卷可稽（見偵卷第87頁），且有扣案
      之MDA、MDMA藥錠10顆扣案可資佐考。
（五）綜前各節交互以觀，被告連續二次轉讓禁藥之犯行至明。
      其事後所辯，無非卸責砌飾之詞，顯不足採，本件事證明
      確，被告犯行殊堪認定，應依法論科。
二、查第二級毒品 MDMA、MDA、安非他命及甲基安非他命等成分
    均屬安非他命類藥品，業經行政院衛生署75年7 月11日衛署
    藥字第597627號公告，為有效管理安非他命類藥品與其衍生
    物之冊類及其製劑，重申公告禁止使用，而認均屬藥事法規
    之禁藥，有行政院衛生署函復本院之95年8月8日衛署藥字第
    0950030765號函及附件即上述公告影本存卷可按，自屬藥事
    法規之禁藥。按藥事法第83條第1項係於93年4月21日修正公
    布，同年月23日施行，為毒品危害防制條例之後法，且藥事
    法第83條第1項之法定刑為7年以下有期徒刑，得併科新台幣
    5佰萬元以下罰金，與毒品危害防制條例第8條第2項之法定
    刑為6月以上，5年以下有期徒刑，得併科新台幣70萬元以下
    罰金相較後，以藥事法第83年第1項之法定刑為重，參以毒
    品之範圍尚包括影響精神物質與其製品，而藥事之管理，亦
    非僅止於藥品之管理，毒品危害防制條例與藥事法二者，並
    無必然之特別法與普通法關係。故除有轉讓之第二級毒品達
    毒品危害防制條例第8條第6項之一定數量，經依法加重後之
    法定刑較藥事法第83條第1項之法定刑為重之情形外，因藥
    事法第83條第1項為後法，且為重法，應優先適用藥事法處
    罰（台灣高等法院暨所屬法院94年法律座談會刑事類提案第
    8號結論意旨參照）。查被告被查獲時之第二級毒品10顆總
    毛重計2.64公克，未達行政院93年1月7日院台法字第093008
    0551號令頒轉讓持有毒品加重其持之數量標準第2條關於第
    二級毒品在10公克以上之規定，故依法規競合，以重法優於
    輕法之適用法則，本件關於轉讓上開安非他命類部分，自應
    適用藥事法論擬。
三、核被告所為，係犯藥事法第83條第1項之轉讓禁藥罪。被告
    持有禁藥為轉讓之部分行為，不另論罪。又查被告行為後，
    刑法第56條連續犯之規定，業經刪除，被告所犯數罪應依修
    正後之數罪併罰之規定分論併罰，此刪除雖非犯罪構成要件
    之變更，但顯已影響行為人刑罰之法律效果，自屬法律有變
    更，仍應比較新舊法之規定（最高法院95年第8次刑事庭會
    議決議參照）。是比較結果，修正後之規定以數罪併罰方式
    論罪，並非較有利於被告，自應依刑法第2條第1項前段，適
    用修正前刑法連續犯之規定，對被告較屬有利。而被告先後
    二次轉讓禁藥犯行，時間緊接，所犯構成要件相同之罪名，
    顯係基於概括犯意反覆為之，應依修正前刑法第56條連續犯
    之規定以一罪論，並加重其刑。爰審酌被告素行、犯罪動機
    、手段、目的、犯罪擴散毒品增加施用毒品人口所生受讓人
    個人及社會之危害暨犯後態度等一切情狀，量處如主文所示
    之刑示懲。扣案之第二級毒品禁藥MDA、MDMA藥丸十顆（其
    中黃色9顆，總毛重2.34公克、鑑驗用餘2.25公克；米色1顆
    毛重0.30公克，鑑驗用餘0.27公克），雖依藥事法第79條規
    定應由主管之行政機關沒入銷燬之，惟本件尚未經行政機關
    沒入銷燬，且MDA、MDMA本即屬毒品危害防制條例第2條第2
    項第2款之第二級毒品，法院應義務沒收之物，雖與被告論
    罪主刑之藥事法有割裂適用之虞，縱回歸刑法總則，又因
    本件既有毒品危害防制條例之特別規定，屬刑法第11條但書
    之情況，自不得再行援用刑法總則違禁物之一般沒收規定，
    本院仍應依同條例第18條第1項前段諭知沒收銷燬之。
四、起訴書原認被告涉犯販賣第二級毒品罪云云，非惟經被告於
    偵查及本院審訊中否認再三，且與證人甲○○於偵審中證述
    被告僅係交付轉讓之情節有異，俱如前述。觀諸被告第二次
    免費交付第二級毒品MDA、MDMA2顆予證人甲○○一事，何以
    被告第一次「僅交付1顆」卻仍要收款，尤其被告於警詢中
    從未承認有任何賺取差價營利販賣之意圖（見偵卷第7、8頁
    ），原起訴檢察官僅執證人甲○○於警詢之證陳，在無其他
    直接積極之證據佐憑下，驟論被告有販賣之故意云云，容與
    被告單純轉讓之事實有違，惟因社會基本事實同一，本院爰
    當庭諭知變更起訴法條如上（見本院95年10月11日審判筆錄
    ），附此敘明。
據上論斷，應依刑事訴訟法第299條第1項前段、第300 條、藥事
法第83條第1項，毒品危害防制條例第18條第1項前段，刑法第2
條第1項前段、第11條前段、修正前刑法第56條，判決如主文。
本案經檢察官黃于真到庭執行職務。
中    華    民    國    95    年    10    月    25    日
                  刑事第十六庭  審判長法  官  蔡守訓
                                      法  官  徐千惠
                                      法  官  吳定亞
以上正本證明與原本無異。
如不服本判決，應於判決送達後10日內，向本院提出上訴狀。
                                      書記官  高菁菁
中    華    民    國    95    年    10    月    25    日
附錄本案論罪科刑法條全文
藥事法第83條
明知為偽藥或禁藥，而販賣、供應、調劑、運送、寄藏、牙保、轉讓或意
圖販賣而陳列者，處 7 年以下有期徒刑，得併科新臺幣 5 百萬元以下罰金
。
犯前項之罪，因而致人於死者，處 7 年以上有期徒刑，致重傷者，處 3 年
以上 12 年以下有期徒刑。
因過失犯第 1 項之罪者，處 2 年以下有期徒刑、拘役或科新臺幣 30 萬元
以下罰金。
第 1 項之未遂犯罰之。


司法院資訊處製作；財團法人民間司法改革基金會備份。
